【裁判字號】    98,聲判,66
【裁判日期】    990222
【裁判案由】    聲請交付審判
【裁判全文】
臺灣板橋地方法院刑事裁定              98年度聲判字第66號
聲  請  人  丙○○
代  理  人  乙○○律師
被      告  甲○○
上列聲請人因告訴被告聲請交付審判案件，不服臺灣高等法院檢
察署檢察長98年度上聲議字第4598號駁回再議之處分（原不起訴
處分案號：臺灣板橋地方法院檢察署98年度偵字第2292號），聲
請交付審判，本院裁定如下：
    主  文
聲請駁回。
    理  由
一、按告訴人不服上級法院檢察署檢察長或檢察總長認再議為無
    理由而駁回之處分者，得於接受處分書後10日內委任律師提
    出理由狀，向該管第一審法院聲請交付審判。法院認為交付
    審判之聲請不合法或無理由者，應駁回之，刑事訴訟法第25
    8 條之1 、第258 條之3 第2 項前段，分別定有明文。查本
    件聲請人丙○○以被告甲○○涉犯業務過失傷害罪，向臺灣
    板橋地方法院檢察署檢察官提出告訴，經該檢察署檢察官為
    不起訴處分（98年度偵字第2292號）後，聲請人不服，聲請
    再議亦經臺灣高等法院檢察署檢察長於民國98年7 月24日以
    98年度上聲議字第4598號處分書認其再議為無理由而駁回再
    議，業經本院調取該案卷宗核閱無訛。又前揭臺灣高等法院
    檢察署處分書，於98年7 月30日送達聲請人丙○○之住居所
    ，由丙○○之受僱人收受，有臺灣高等法院檢察署送達證書
    影本1 紙在卷可憑，嗣聲請人於98年8 月10日委任律師提出
    交付審判聲請狀向本院聲請交付審判等情，亦業經本院核閱
    上開卷宗、臺灣高等法院檢察署送達證書及聲請交付審判狀
    及補充理由狀上本院收狀戳章無訛，是本件聲請為合法，合
    先敘明。
二、聲請交付審判意旨略以：詳如刑事聲請交付審判狀所載（如
    附件）。
三、按刑事訴訟法第258 條之1 規定，告訴人得向法院聲請交付
    審判，此係對於檢察官不起訴或緩起訴裁量權制衡之一種外
    部監督機制，法院僅就檢察官所為不起訴或緩起訴之處分是
    否正確加以審查，以防止檢察機關濫權。依此立法精神，同
    法第258 條之3 第3 項規定：法院就交付審判之聲請為裁定
    前，得為必要之調查。所謂得為必要之調查，係指調查證據
    之範圍應以偵查中曾顯現者為限，不可就新提出之證據再為
    調查，亦不可蒐集偵查卷以外之證據，否則將與刑事訴訟法
    第260 條之再行起訴規定混淆不清（臺灣高等法院91年4 月
    25日刑庭會議法律問題研討意見參照）。又法院於審查交付
    審判之聲請有無理由時，除認為告訴人所指摘不利被告之事
    證未經檢察機關詳為調查或斟酌，或不起訴處分書所載理由
    違背經驗法則、論理法則或其他證據法則者外，不宜率予交
    付審判（法院辦理刑事訴訟案件應行注意事項第118 項參照
    ）。至上開所謂告訴人所指摘不利被告之事證未經檢察機關
    詳為調查，係指告訴人所提出請求調查之證據，檢察官未予
    調查，且若經調查，即足以動搖原偵查檢察官事實之認定及
    處分之決定；倘調查結果，尚不足以動搖原事實之認定及處
    分之決定者，仍不能率予交付審判。
四、再按犯罪事實應依證據認定之，無證據不得認定犯罪事實，
    刑事訴訟法第154 條第2 項定有明文。又刑法上之過失犯，
    以行為人對於結果之發生，應注意能注意而不注意為成立要
    件，且結果之發生，是否有預見之可能，又為其是否能注意
    而不注意之先決問題，且刑法上之過失，其過失行為與結果
    間，在客觀上有相當因果關係始得成立。所謂相當因果關係
    ，係指依經驗法則，綜合行為當時所存在之一切事實，為客
    觀之事後審查，認為在一般情形下，有此環境、有此行為之
    同一條件，均可發生同一之結果者，則該條件即為發生結果
    之相當條件，行為與結果即有相當之因果關係。反之，若在
    一般情形下，有此同一條件存在，而依客觀之審查，認為不
    必皆發生此結果者，則該條件與結果不相當，不過為偶然之
    事實而已，其行為與結果間即無相當因果關係，此有最高法
    院85年台上字第2859號判決、76年台上字第192 號判例意旨
    意旨可參。
五、經查：原不起訴處分書及再議駁回處分書就如何認定被告並
    無聲請人所指業務過失傷害之理由，均已論述甚詳。聲請意
    旨雖以前詞指陳原不起訴處分書及再議駁回處分書認被告無
    涉犯業務傷害犯行容有誤解，適用法則顯有違誤云云。訊據
    被告堅詞否認有何業務傷害之犯行，並於偵查中供稱：伊對
    系爭設備構造、運作均不瞭解，是相信告訴人丙○○具備相
    關的經驗、學識，得以負責操作系爭設備，且對告訴人請求
    系爭設備相關廠商排除操作障礙或進行測試從未反對，並同
    意告訴人向柏氏公司請領相關款項；至本件事故發生原因，
    係告訴人擅自加裝橘色管線等物於系爭設備，致玻璃瓶破裂
    ，故被告與玻璃瓶破裂後碎片插入告訴人眼睛造成告訴人之
    傷害結果間，並無相當因果關係，自不可歸責於被告等語。
    惟查：
(一)、按勞工安全衛生法為防止職業災害、保障勞工安全與健康，
    就雇主對物之設備管理，或對從業人員之指揮監督，規定有
    應注意之義務，惟雇主就勞工安全衛生法規定義務之違反，
    未必皆同時構成過失犯罪，仍應視行為人在具體情形中是否
    有履行義務之可能性、對於結果之發生，是否具有預見可能
    性、違反義務之行為與結果之間是否具有因果關係，能注意
    而未注意，致發生構成要件結果，而違背其應注意義務而定
    。據查，聲請人雖提出行政院勞工委員會北區勞動檢查所97
    年6 月4 日勞北檢機字第0975018600號函為據，認系爭設備
    係危險性設備，該設備之操作人員應依勞工安全法第15條之
    規定，僱用訓練合格人員或技能檢定人員充任之，而本件被
    告未給予聲請人相關專業安全訓練，卻逕指示聲請人測試系
    爭設備，已違反相關勞工安全衛生法令，於本件當然有過失
    云云，惟本件聲請人即告訴人丙○○於偵查中既陳稱：伊自
    96 年4月起，在柏氏公司係擔任研發專員，負責研發及生產
    ，而系爭設備係柏氏公司向辛耘公司購買的二手微生物的發
    酵機，而實際上該設備曾經原廠微聚公司同意保固維修，其
    後，因被告的關係而未請微聚公司維修；因系爭設備發生問
    題，雖然使用手冊沒有記載，但伊仍按照當時的需要安裝一
    條橘色管子等語（見97年度他字第3568號偵查卷第17、18、
    29頁），另依聲請人上揭所稱：其不具備操作、測試系爭設
    備之專業知識，被告竟仍指示其須就該危險設備進行測試，
    致本件事故之發生云云，然本件聲請人既能判斷系爭設備已
    發生故障，且須加裝一條橘色管子以連接本件破裂之玻璃瓶
    與空氣tank，衡諸常情，聲請人自應具備相關之專業技能，
    否則其如何在其所謂之「危險設備」上，得以判斷須再加裝
    使用手冊所未記載之管線。再者，聲請人於偵查中亦稱：系
    爭設備係伊按照手冊所組裝的，伊係依照公司的命令去完成
    的，但伊不懂的地方，伊有請資方去找廠商完成，但伊在裝
    設橘色管線時，沒有徵詢過公司，因為公司沒有人可以讓伊
    求助等語（見97年度他字第3568號偵查卷第30頁），復參以
    卷附之聲請人丙○○於柏氏公司之人事資料表所示，聲請人
    曾擔任濡源生技研究員、魚博士生物廠長、永達生物經理等
    職務，且參加中國勞工安全衛生管理學會所舉辦之丙種勞工
    安全衛生業務主管安全衛生教育訓練班第192 期、中國勞工
    安全衛生管理學會所舉辦之急救人員安全衛生教育訓練班第
    407 期，而聲請人既有上開相關之生技工作經歷，且受過安
    全衛生、急救等訓練，故其縱雖未受過系爭設備的維修、測
    試訓練，其對於勞工安全衛生仍應有基本的認識，亦應知悉
    擅改機器設備可能造成之潛在危險，故其若主觀上認系爭設
    備係危險設備，且認其應受過相關專業的訓練始能安全操作
    系爭設備時，其更不應該在其所謂的「危險設備」上加裝使
    用手冊所未記載之管線，而增加其所無法預料之危險，況聲
    請人於系爭設備上加裝橘色管線之情係被告所不知，此亦經
    聲請人證述如前，故縱聲請人有受過系爭設備安裝或測試的
    相關訓練，衡情，該訓練亦不會教導聲請人安裝此橘色管線
    ，基此，被告既無法預見聲請人會於系爭設備上安裝此橘色
    管線，即對本件事故之發生無預見之可能，實難認本件被告
    有何業務過失之情。
(二)、再查，證人許志明即系爭設備原廠微聚公司之負責人於偵查
    中證稱：（檢察官問：就告訴人所說橘色管子的接法，是否
    會對二手發酵槽發生影響？）這樣裝很有可能會使玻璃瓶破
    裂，一般而言壓力過大，橘色管子應該會先脫落，但是因為
    該橘色管線中間又有白色束線綁住，造成橘色管線無法脫落
    ，造成所有壓力都跑到玻璃瓶，而造成玻璃瓶破裂，正常而
    言，照片中的橘色管線、白色束線、玻璃瓶等應該都不存在
    這個地方，這些瓶瓶罐罐也不屬於我們設備的一部份（見97
    年度他字第3568號偵查卷第50頁），據上可知，證人許志明
    既是系爭設備原廠之負責人，其對於系爭設備之運作原理應
    最為熟稔，是其既已證稱本件事故之發生，係導源於聲請人
    安裝系爭設備所未有之橘色管線，致空氣tank所有的空氣跑
    到玻璃瓶，而使玻璃瓶破裂等情，則聲請人所加裝之橘色管
    線應是本件事故發生之主要原因無訛，而非僅聲請人所稱之
    次因而已，至聲請人雖稱本件事故主要原因係因系爭設備之
    幫浦故障所致，惟聲請人其既稱其不具備測試系爭設備的專
    業知識，其相較於證人許志明，應更無能力去判斷本件事故
    發生之原由，職是，難僅以聲請人上開指述，即逕認被告有
    何過失之處。
六、綜上所述，本件前開不起訴處分及駁回再議理由暨事證，既
    經本院調閱前開卷證核閱屬實，且聲請人聲請交付審判之理
    由，已經前開不起訴處分書及駁回再議處分書詳細論列說明
    為不起訴處分及駁回再議聲請之理由，復無何違背經驗法則
    、論理法則或其他證據法則之情事。本院因認本件並無聲請
    人即聲請人所指摘不利被告之事證未經檢察機關詳為調查或
    斟酌，或不起訴處分書所載理由有何違背經驗法則、論理法
    則或其他證據法則等得據以交付審判之事由存在。故聲請人
    聲請交付審判，為無理由，應予駁回。
七、依刑事訴訟法第258條之3第2項前段，裁定如主文
中    華    民    國    99    年    2     月    22    日
                  刑事第二庭  審判長法  官  李釱任
                                    法  官  彭全曄
                                    法  官  陳正偉
以上正本證明與原本無異。
不得抗告。
                                    書記官  江文彬
中    華    民    國    99    年    2     月    22    日

司法院資訊處製作；財團法人民間司法改革基金會備份。
